【裁判字號】    91,訴,4587
【裁判日期】    920916
【裁判案由】    勞保
【裁判全文】
臺北高等行政法院判決                            九十一年度訴字第四五八七號
                              .
    原      告  乙○○
                丙○○
                丁○○
                戊○○
    兼  共  同
    訴訟代理人  甲○○
    被      告  勞工保險局
    代  表  人  廖碧英總經理.
    訴訟代理人  己○○
                庚○○
右當事人間因勞保事件，原告不服行政院勞工委員會中華民國九十年八月三十日（發
文日期：九十年九月二十四日）台八九勞訴字第○○二五八○六號訴願決定，提起行
政訴訟。本院判決如左：
    主  文
訴願決定撤銷。
訴訟費用由被告負擔。
    事  實
一、事實概要：原告之被繼承人張邱騰妹，生前以屏東縣農事服務業職業工會為投保
    單位，參加勞工保險為被保險人。被保險人因糖尿病左下肢截肢，於民國（下同
    ）八十八年十二月十六日治療終止審定成殘，檢具申請殘廢給付。被告以其已於
    八十八年二月二十二日退職退保並已領取二十七個月老年給付在案，所患係屬保
    險效力終止後發生之事故，與勞工保險條例第十九條第一項請領規定不合，乃於
    八十八年十二月三十日以八八保給字第六○五七六一一號書函（下稱原處分），
    核定所請殘廢給付不予給付。被保險人不服，向勞工保險監理委員會申請審議，
    經該會於八十九年六月五日以八九保監審字第一○四三號審定書審定駁回，被保
    險人不服提起訴願，旋於九十年五月九日死亡，嗣經行政院勞工委員會於九十年
    八月三十日訴願決定駁回，原告以被保險人之名義提起行政訴訟，經本院以無當
    事人能力為由，以九十年度訴字第六六一五號裁定駁回起訴，嗣原告再向本院提
    起本件訴訟。
二、兩造聲明：
  (一)原告聲明求為判決：
    1.訴願決定、爭議審定及原處分均撤銷。
    2.被告應作成給付原告新台幣（下同）四十七萬三千六百元之行政處分。
    3.訴訟費用由被告負擔。
  (二)被告聲明求為判決：
    1.原告之訴駁回。
    2.訴訟費用由原告負擔。
三、兩造之爭點：
  (一)原告主張之理由：
    1.依照勞工保險條例第二十條第二項規定：「被保險人依前項規定連續請領保險
      給付期間內，因同一傷病及其引起之疾病致殘廢或死亡者，仍得請領殘廢給付
      或死亡給付。其非因病癒而經保險人自設或特約醫院同意出院後，在保險效力
      停止之日起一年內，因同一傷病及其引起之疾病致殘廢或死亡者亦同。」
    2.行政院勞工委員會八十五年十二月九日臺八五勞保二字第一四四九○八號函示
      略以：「有關在保險有效期間，發生傷病事故之被保險人，非因病癒而經保險
      人自設或特約醫院同意出院後，在保險效力停止之日起一年內，因同一傷病及
      其引起之疾病致殘廢或死亡者，得依勞工保險條例第二十條第二項後段規定請
      領殘廢或死亡給付。」
    3.被保險人自八十七年七月發生糖尿病，同年九月十一日入院於屏東市寶健醫院
      ，九月二十一日非因病癒而經醫院同意出院，八十八年二月二十二日退保，八
      十八年五月十三日再度因同一疾病住院、五月二十五日非因病癒而經醫院同意
      出院，六月九日再度因同一疾病入住屏東市人愛醫院，並進行截肢手術，六月
      二十八日轉回屏東市寶健醫院，至七月十日非因病癒而經醫院同意出院，並陸
      續於省立屏東醫院（即今行政院衛生署屏東醫院）與寶健醫院門診十餘次，終
      於在八十八年十二月十六日治療終止，審定殘廢，距退保日（八十八年二月二
      十二日）未滿一年，應符合前述勞工保險條例第二十條第二項與行政院勞工委
      員會八十五年十二月九日臺八五勞保二字第一四四九○八號函之規定，是呈請
      鈞院明鑑，懇請判決被告依法核付所請殘廢給付，以維勞工權益與勞工保險條
      例第一條「為保障勞工生活，促進社會安全」之立法宗旨為感。
  (二)被告主張之理由：
    1.程序部分：
      本件原告之被繼承人張邱騰妹於九十年五月九日死亡，惟其繼承人（即原告）
      以被繼承人之名義於九十年十一月二十九日向貴院提起本件殘廢給付之行政訴
      訟，案經貴院九十一年十月二十三日九十年度訴字第六六一五號裁定書以自然
      人於死亡時喪失權利能力而當事人能力為由裁定駁回。原告就同一事件再提起
      行訴訟訴，合先敘明。
    2.實體部分：
      (1)按「被保險人或其受益人，於保險效力開始後、停止前發生保險事故者，得
        依本條例規定，請領保險給付。」「被保險人在保險有效期間所發生之傷病
        事故，於保險效力停止後，必須連續請領傷病給付或住院診療給付者，一年
        內仍可享有該項保險給付之權利；傷病給付期限依第三十五條及第三十六條
        之規定；住院診療之被保險人經保險人自設或特約醫院認為可出院療養時應
        即出院。被保險人依前項規定連續請領保險給付期間內，因同一傷病及其引
        起之疾病致殘廢或死亡者，仍得請領殘廢給付或死亡給付。其非因病癒而經
        保險人自設或特約醫院同意出院後，在保險效力停止之日起一年內，因同一
        傷病及其引起之疾病致殘廢或死亡者亦同。」「被保險人因殘廢不能繼續從
        事工作，而同時具有請領殘廢給付及老年給付條件者，得擇一請領殘廢給付
        或老年給付。」「被保險人已領取老年給付者，不得再行參加勞工保險。」
        勞工保險條例第十九條第一項、第二十條、第二十一條之一及第五十八條第
        二項定有明文。次按「依本條例第五十三條及五十四條之規定，請領殘廢給
        付者，以全民健康保險特約醫院或診所診斷為永久殘廢或永不能復原之當日
        為本條例第三十條所定得請領之日。」亦為同條例施行細則第七十八條第一
        項所明定。復依前勞工行政中主管機關內政部六十五年十月十五日台內社字
        第七○四一八九號函釋：「勞工保險條例第二十七條（現行條文為第二十條
        ）所稱「脫離保險（現修正為。『保險效力停止』）一詞，係指被保險人因
        暫時喪失投保條件俟投保條件恢復仍可繼續參加保險者而言，而被保險人請
        領老年給付‧‧‧同時辦理退保者，保險已告終止，自不得再申領傷害給付
        （現修正為傷病給付）」。
      (2)本件原告之被繼承人張邱騰妹係屏東縣農事服務業職業工會前被保險人，其
        於八十八年二月二十二日退職退保，並領取二十七個月老年給付在案。嗣原
        告於八十八年十二月二十日申請殘廢給付，並檢送行政院衛生署屏東醫院八
        十八年十二月十六日開具之勞工保險殘廢診斷書載，原告因糖尿病、左下肢
        截肢及腦中風，於八十八年十二月十六日治療終止審定殘廢。其審定殘廢當
        時業已退保，係屬保險效力終止後發生之事故，與勞工保險條例第十九條第
        一項規定不符，被告否准所請殘廢給付，依法尚無不合。原告之被繼承人不
        服，遞提爭議審議及訴願，均經駁回在案。
      (3)原告主張無非以被繼承人審定成殘距退保日未滿一年，應符合勞工保險條例
        第二十條第二項規定可請領殘廢給付云云，惟查：
        按被保險人退職退保並領取老年給付者，其保險效力終止，與勞工保險之
          權利義務關係即告終結，此觀諸勞工保險條例第五十八條第二項規定被保
          險人已領取老年給付者，不得再行參加勞工保險之規定自明。
        次查依內政部六十五年十月十五日台內社字第七○四一八九號函釋之旨，
          勞工保險條例第二十條所規定者僅為保險效力一時停止仍有恢復可能者，
          而不包括被保險人已領取老年給付致保險效力終止之情形，本件原告之被
          繼承人業已領取老年給付，其保險效力已終止，自無上開條例第二十條第
          二項之適用，亦有貴院九十年度訴字第五四五一號判決理由可資參照。
    理  由
一、按「訴願人死亡者，由其繼承人或其他依法得繼受原行政處分所涉權利或利益之
    人，承受其訴願。」訴願法第八十七條第一項定有明文。本件兩造不爭之被保險
    人因勞保事件，不服原處分及爭議審定，復於八十九年六月二十日提起訴願，嗣
    訴願程序中之九十年五月九日死亡，訴願決定係於同年八月三十日始作成，又原
    告以被保險人之名義提起行政訴訟，經本院以無當事人能力為由，以九十年度訴
    字第六六一五號裁定駁回起訴等情，並有訴願書附於訴願卷、訴願決定書及本院
    裁定附卷可稽，自堪信為真實。且依上開規定，被保險人既已於訴願程序中死亡
    ，應由其繼承人即原告承受其訴願，始為適法，詎訴願機關在繼承人承受訴願前
    ，逕對於已死亡之被保險人為訴願決定，其訴願程序顯有瑕疵，原告雖未指摘及
    此，惟訴願決定既有可議之處，即無可維持，應予撤銷，另由訴願機關為適法之
    處理。
二、又本件前雖經本院以九十年度訴字第五四五一號事件審理，惟係以無當事人能力
    為由裁定駁回已死亡之被保險人之起訴，並未經實體判決，原告再予起訴，自屬
    合法。再本件訴願決定書既係向已死亡之被保險人為送達，非向原告為送達，且
    原告於前案聲明承受訴訟遭本院否准，是原告雖至上開裁定送達後之九十一年十
    一月七日始再向本院起訴，亦應認為未逾起訴之法定期間，均附予敘明。
據上論結，本件原告之訴為有理由，爰依行政訴訟法第九十八條第三項前段，判決如
主文。
中    華    民    國    九十二      年      九        月      十六      日
                 臺 北 高 等 行 政 法 院   第 一 庭
                                審 判 長 法  官  王  立  杰
                                         法  官  黃  本  仁
                                         法  官  王  碧  芳
右為正本係照原本做成。
如不服本判決，應於送達後二十日內，向本院提出上訴狀並表明上訴理由，如於本判
決宣示後送達前提起上訴者，應於判決送達後二十日內補提上訴理由書（須按他造人
數附繕本）。
中      華      民      國    九十二    年      九      月     十六     日
                                         法院書記官 鄭 聚 恩


司法院資訊處製作；財團法人民間司法改革基金會備份。
